臺灣高等法院民事判決　　　　　　　　 94年度重上字第151號
　　上　訴　人　甲○○
　　被 上訴 人　乙○○
　　訴訟代理人　邱正明律師
上列當事人間請求損害賠償事件，上訴人對於中華民國94年1月
20日臺灣桃園地方法院93年度重訴字第238號第一審判決提起上
訴，經本院於94年8月2日言詞辯論終結，判決如下：
    主      文
上訴駁回。
第二審訴訟費用由上訴人負擔。
    事實及理由
一、本件上訴人聲明求為判決：(一)原判決廢棄。(二)被上訴人應給
    付上訴人新台幣（下同） 800萬元及自起訴狀繕本送達之翌
    日起至清償日止，按年息5%計算之利息。
    被上訴人聲明求為判決：上訴駁回。
二、上訴人起訴主張：被上訴人從事紙盒上膠機械之製造，於民
    國（下同）82年間，為增加其所生產機械之銷售量，乃請求
    上訴人拍攝操作該上膠機械之教學錄影帶，以利購買機械者
    操作使用，雙方並口頭約定被上訴人每銷售 1台上膠機械，
    即給予上訴人 2萬元酬勞，以作為使用上開教學錄影帶之權
    利金。惟被上訴人自82年間將上訴人所拍攝之錄影帶取走迄
    今，利用此一教學錄影帶將其生產之機械行銷至中國大陸、
    印尼、越南等地，估計每年銷售之機械數量超過20台以上，
    卻未依協議支付任何權利金，又拒不返還上開教學錄影帶等
    情，爰依民法第184條第1項前段之規定，求為命被上訴人給
    付800萬元及法定遲延利息之判決。
    被上訴人則以：伊並未取走上訴人所拍攝之教學錄影帶，亦
    未與上訴人約定每銷售1台上膠機械即給予上訴人2萬元酬勞
    ，上訴人主張之事實亦不合常情；又伊雖有將機械外銷至他
    國，亦與上訴人所主張之侵權行為事實間，並無因果關係存
    在；又上訴人對伊縱有侵權行為損害賠償請求權，亦已罹於
    時效等語，資為抗辯。
三、經查，上訴人主張被上訴人於82年間，取走上訴人所拍攝之
    教學錄影帶，兩造並約定被上訴人每銷售 1台上膠機械，即
    給予上訴人 2萬元酬勞作為權利金云云，為被上訴人所否認
    。雖證人陳秀智在本院到場證述：「我從82、83年起受僱於
    上訴人迄今，擔任工廠作業員，我不認識被上訴人乙○○，
    也不知道上訴人與乙○○間就錄影帶所發生的糾紛，但在82
    、83年間上訴人曾要求工廠全部員工配合拍攝錄影帶，內容
    是紙盒加工的作業流程……」（見本院卷48頁）；且經本院
    調取臺灣桃園地方法院檢察署93年度偵字第 10536號偵查案
    卷核閱結果，被上訴人亦曾在該偵查案件中自承：「我當時
    有在他（指甲○○）工廠拍錄影帶，是要給買的人看的，但
    二個月後就沒有用了」、「我隨機附的錄影帶並不是在他那
    拍的」（見本院卷30之 2頁），但此充其量要僅能據為證明
    上訴人有要求其員工配合被上訴人將操作機械之過程拍攝成
    錄影帶而已，尚難據為證明上訴人有將自己所拍攝之錄影帶
    交付被上訴人，並與被上訴人約定須支付使用該錄影帶之權
    利金；又上訴人因此告訴被上訴人涉及侵占罪責，亦經臺灣
    桃園地方法院檢察署檢察官認被上訴人犯罪嫌疑不足，為不
    起訴處分確定在案，有該署檢察官93年度偵字第 10536號不
    起訴處分書足按（見原審卷26頁及本院卷54頁），則上訴人
    空言主張被上訴人應依侵權行為之規定負損害賠償責任，即
    屬無據。
四、從而，上訴人本於侵權行為之法則，請求被上訴人給付 800
    萬元及自起訴狀繕本送達之翌日起至清償日止，按年息5%計
    算之利息，自屬不應准許。原審所為上訴人敗訴之判決，並
    無不合。上訴論旨指摘原判決不當，求予廢棄改判，為無理
    由，應予駁回。
五、至兩造其餘之攻擊或防禦方法及未經援用之證據，經本院斟
    酌後，認為均不足以影響本判決之結果，自無逐一詳予論駁
    之必要，併此敘明。
六、據上論結，本件上訴為無理由，依民事訴訟法第449條第1項
    、第78條，判決如主文。
中　　華　　民　　國　　94　　年　　8 　　月　　16　　日
                  民事第六庭  審判長法  官  林鄉誠
                                    法  官  楊豐卿
                                    法  官  梁玉芬
正本係照原本作成。
如不服本判決，應於收受送達後20日內向本院提出上訴書狀，其
未表明上訴理由者，應於提出上訴後20日內向本院補提理由書狀
（均須按他造當事人之人數附繕本）上訴時應提出委任律師或具
有律師資格之人之委任狀；委任有律師資格者，另應附具律師資
格證書及釋明委任人與受任人有民事訴訟法第466條之一第一項
但書或第二項（詳附註）所定關係之釋明文書影本。
中　　華　　民　　國　　94　　年　　8 　　月　　17　　日
　　　　　　　　　　　　　          書記官  常淑慧
附註：
民事訴訟法第四百六十六條之一（第一項、第二項）：
對於第二審判決上訴，上訴人應委任律師為訴訟代理人。但上訴
人或其他法定代理人具有律師資格者，不在此限。
上訴人之配偶、三親等內之血親、二親等內之姻親，或上訴人為
法人、中央或地方機關時，其所屬專任人員具有律師資格並經法
院認為適當者，亦得為第三審訴訟代理人。
